【裁判字號】    97,壢聲簡再,4
【裁判日期】    970630
【裁判案由】    聲請再審
【裁判全文】
臺灣桃園地方法院刑事裁定           97年度壢聲簡再字第4號
聲  請  人  臺灣桃園地方法院檢察署檢察官
受 判 決人  甲○○
                      樓
上聲請人就受判決人甲○○因公共危險案件，對於本院刑事庭中
華民國96年3 月30日所為第一審確定簡易判決（96年度壢交簡字
第464號），聲請再審，本院裁定如下：
    主  文
本件開始再審。
    理  由
一、本件聲請意旨略以：受判決人甲○○前經聲請人以受判決人
    甲○○涉嫌於民國96年1 月14日凌晨，飲用酒類已達於不能
    安全駕駛動力交通工具之程度後，竟仍駕駛車號R3─2982號
    自用小客車上路，嗣於當日凌晨2 時58分許，行經桃園縣大
    溪鎮○○路75號前時，果因酒後不能安全駕駛而撞及葉雲鋒
    所有之鐵皮屋，並當場測得其呼氣所含酒精濃度高達每公升
    0.83毫克，因而認為其涉犯公共危險罪，後經本院為有罪之
    判決，並科罰金新台幣3 萬6 千元，及諭知如易服勞役以新
    台幣1 千元折算1 日，並於96年4 月30日判決確定，嗣經移
    送臺灣桃園地方法院檢察署執行。然受判決人甲○○到案執
    行，卻稱：本件公共危險案件，係其朋友羅心婕（另行簽分
    偵辦）所犯，於警詢中冒用其名義等語。而觀諸卷附本件遭
    查獲之嫌疑人與受判決人甲○○之相片，確非同一人，有該
    相片在卷可稽，另羅心婕亦因本件酒醉駕駛及冒名應訊經該
    署以96年度偵字第19645 號偽造文書等案件，向本院聲請簡
    易判決處刑，有該案聲請簡易判決處刑書及卷附之內政部警
    政署刑事警察局96年4 月26日刑紋字第0960062256號函及指
    紋卡片在卷可佐，是受判決人甲○○所辯尚屬非虛，堪信為
    真實，既發現該確定之新證據，足認受判決人甲○○原應受
    無罪判決之諭知，聲請人爰依據刑事訴訟法第420 條第1 項
    第6 款、第426 條第1 項之規定，為受判決人之利益聲請再
    審，聲請另為適當合法之判決。
二、按有罪之判決確定後，因發現確實之新證據，足認受有罪判
    決之人應受無罪之判決者，為受判決人之利益，得聲請再審
    ，刑事訴訟法第420 條第1 項第6 款定有明文，又管轄法院
    之檢察官得為受判決人之利益聲請再審，同法第427 條第1
    款定有明文。
三、經查：
（一）本件案外人即受判決人甲○○之友人羅心婕（59年5 月20
      日生，身分證統一編號：Ｚ000000000號）於96年1 月14日
      凌晨2 時30分許，在桃園縣大溪鎮某處，因飲用酒類後，
      已達於不能安全駕駛動力交通工具之程度後，竟仍駕駛友
      人楊語婕所有車號R3─2982號自用小客車上路，沿桃園縣
      大溪鎮○○路欲往桃園縣中壢市方向行駛，旋於同日凌晨
      2 時58分許，行經桃園縣大溪鎮○○路75號前時，因酒後
      不能安全駕駛撞及葉雲鋒所有之鐵皮屋而為警查獲，並當
      場測得其呼氣所含酒精濃度高達每公升0.83毫克。羅心婕
      因為脫免酒後駕車所涉公共危險刑責，基於行使偽造私文
      書之犯意，主張其為本件受判決人甲○○，並接續在酒精
      測定紀錄表、汽車駕駛人酒後駕車生理協調平衡檢測紀錄
      卡、犯嫌相片、權利通知書及逮捕通知書上，偽造「甲○
      ○」之署名並按指印後並持以交付員警而行使之，並於警
      詢時冒用「甲○○」名義應訊，在警詢筆錄上偽造「甲○
      ○」之署名及指印，惟因其所犯為最重本刑為一年以下有
      期徒刑、拘役或專科罰金之罪，警方經依刑事訴訟法第92
      條第2 項由當日內勤檢察官之許可，未予隨案解送，於警
      詢後即任其離去，並經警以本件受判決人甲○○之名義移
      送臺灣桃園地方法院檢察署檢察官偵查，嗣該署承辦檢察
      官未予傳喚，即逕就姓名為「甲○○」及其年籍資料，以
      96年度偵字第3363號案件，向本院聲請簡易判決處刑，並
      經本院以96年度壢交簡字第464 號公共危險案件審理，而
      本院依案外人羅心婕偽冒受判決人甲○○於警詢時之自白
      及其他現存之證據，足認其犯罪，依刑事訴訟法第449 條
      第1 項之規定，逕以簡易判決處刑等情，此有本院96年度
      壢交簡字第464 號卷宗、該案聲請簡易判決處刑書及刑事
      簡易判決在卷可稽，此部分事實自堪以認定。
（二）按起訴（含聲請簡易判決處刑）之效力，不及於檢察官所
      指被告以外之人，刑事訴訟法第266 條定有明文；又起訴
      書所記載之被告，一般固與審判中審理對象之被告一致，
      如以偽名，變名起訴，既係檢察官所指為被告之人，縱在
      審判中始發現其真名者，法院亦得對之加以審判，並非未
      經起訴，最高法院70年度臺上字第101 號判例意旨可資參
      照。亦即法院審判之對象，是否即為檢察官所指之被告，
      固應以起訴書所載被告之姓名、性別、年齡、籍貫、職業
      或其他足資辨別之特徵為準，然被告是否業經起訴，仍應
      以檢察官指為刑罰對象之被告為其依據，縱犯罪行為人以
      偽名或冒用他人名義應訊，致檢察官以被冒名者之姓名、
      年籍起訴，然檢察官指為被告之人，即為實際應訊之該犯
      罪行為人，法院自應對其為審判，而該被冒名頂替之人，
      並非檢察官指為被告之人，縱檢察官誤以其姓名、年籍起
      訴，仍非檢察官指為刑罰權對之人，非起訴效力所及，法
      院自不得對其加以審判。查本件案外人羅心婕僅於警詢時
      冒用「甲○○」之名應訊、按捺指印，惟從未曾到庭為檢
      察官所訊問，是以，羅心婕既未顯現於檢察官之偵查庭（
      即羅心婕從未經檢察官偵訊），則檢察官對被告其「人」
      為誰，並非親見，其提起公訴聲請簡易判決所指之對象應
      自以其聲請簡易判決處刑書所載之人為準，準此，本件聲
      請簡易判決處刑書既列本件受判決人「甲○○」為被告，
      年籍住所復均相符，應認檢察官起訴之對象確係「甲○○
      」本人無疑，況上開案件經檢察官聲請簡易判決處刑繫屬
      於本院後，本院亦逕依法不經言詞辯論而為有罪判決，是
      本院前開96年度壢交簡字第464 號刑事簡易判決之審判對
      象仍為本件受判決人「甲○○」本人無誤。此與前開判例
      意旨所指一般被告於檢察官偵訊後冒名應訊，檢察官起訴
      所指對象為該應訊之「人」，而不以其所冒之「姓名」為
      準，仍以該冒名之「人」為被告之情形，並不相同，足見
      檢察官聲請簡易判決處刑及本院前開刑事簡易判決所指涉
      有前揭公共危險犯行之人即係本件受判決人「甲○○」而
      非案外人「羅心婕」，犯罪主體並不相同。
（三）本件判決確定後，經案外人羅心婕於其所涉偽造文書等案
      件中自承上開情節不諱，並有內政部警政署刑事警察局96
      年4 月26日刑紋字第0960062256號函覆在卷可佐，且因而
      得知係案外人羅心婕冒甲○○之名應訊，犯罪人為羅心婕
      而非甲○○，而案外人羅心婕所涉犯本件公共危險罪及冒
      名應訊部分，並經檢察官另行聲請簡易判決處刑等情，亦
      有臺灣桃園地方法院檢察署96年度偵字第19645 號聲請簡
      易判決處刑書在卷可考，是前開事證若屬實在，則受判決
      人甲○○即係於確定判決後發現有利於受有罪判決之人之
      新證據，可資據為無罪之判決，則再審聲請人即以本件受
      判決人甲○○係於確定判決後發現有利於受判決人之新證
      據，並可資據為無罪之判決，其據以依刑事訴訟法第420
      條第1 項第6 款聲請再審，顯有理由。
四、綜上，聲請人所稱上述各節，均屬實在，核與刑事訴訟法第
    420 條第1 項第6 款之規定相符，應認為有再審之理由。
五、應依刑事訴訟法第435 條第1 項，裁定如主文。
中    華    民    國    97    年    6     月    30    日
                  刑事第十二庭  法  官  王美玲
以上正本證明與原本無異。
如不服本裁定，應於裁定送達後3日內向本院提出抗告狀。
                               書記官  何  伊  羚
中    華    民    國    97    年    6     月    30    日


司法院資訊處製作；財團法人民間司法改革基金會備份。
